【裁判字號】    99,司財管,26
【裁判日期】    991014
【裁判案由】    選任遺產管理人
【裁判全文】
臺灣嘉義地方法院民事裁定            99年度司財管字第26號
聲  請  人  嘉義縣民雄鄉農會
法定代理人  丙○○
上列聲請人聲請為被繼承人乙○○選任遺產管理人事件，本院裁
定如下：
    主  文
選任甲○○（身分證統一編號：Ｚ000000000號）為被繼承人乙○
○之遺產管理人。
准對被繼承人乙○○（男，民國○○○年○○月○○日生，身分
證統一編號：Ｚ000000000號，生前住嘉義縣溪口鄉本厝村三鄰厝
子30之22號，於民國九十九年五月九日死亡）之繼承人為承認繼
承之公示催告。
被繼承人乙○○之繼承人，應自前項公示催告最後登載新聞紙之
日起，壹年內承認繼承，上述期限屆滿，無繼承人承認繼承時，
被繼承人乙○○之遺產，於清償債權並交付遺贈物後，如有剩餘
即歸屬國庫。
聲請程序費用新臺幣壹仟元由被繼承人乙○○之遺產負擔。
    理  由
一、按先順序繼承人均拋棄其繼承權時，由次順序之繼承人繼承
    。其次順序繼承人有無不明或第四順序之繼承人均拋棄其繼
    承權者，準用關於無人承認繼承之規定；繼承開始時，繼承
    人之有無不明者，由親屬會議於一個月內選定遺產管理人，
    並將繼承開始及選定遺產管理人之事由，向法院報明；無親
    屬會議或親屬會議未於繼承開始時起一個月內選定遺產管理
    人者，利害關係人或檢察官，得聲請法院選任遺產管理人。
    民法第1176條第6 項、第1177條、第1178條第2 項定有明文
    。又公示催告期限屆滿，無繼承人承認繼承時，其遺產於清
    償債權，並交付遺贈物後，如有賸餘，歸屬國庫；非公用國
    有財產以財政部國有財產局為管理機關，民法第1185條、國
    有財產法第12條規定甚明。
二、聲請意旨略以：緣被繼承人乙○○（男，民國44年12月15日
    生，身分證統一編號：Ｚ000000000號，生前住嘉義縣溪口鄉
    本厝村三鄰厝子30之22號）於民國94年6月17日及94年6月24
    日向聲請人借款共新台幣1,600,000元整，惟被繼承人於99
    年5月9日死亡，其第一至三順位繼承人均拋棄繼承，無第四
    順位繼承人，而其親屬會議並未於一個月內選定遺產管理人
    ，致聲請人對於被繼承人之遺產無法行使權利，為確保聲請
    人之債權，請求鈞院依法選任被繼承人之遺產管理人等語，
    並提出本院99年8月27日貴民倫字第1603號函、繼承系統表
    、戶籍謄本及借據影本等件為證，經本院審核上述文件
    無誤，並依職權調閱本院99年度繼字第774 、779 號拋棄繼
    承事件卷宗核閱屬實，聲請人之主張自堪信為真實，且核與
    前揭法條規定，尚無不合。
三、按公示催告期限屆滿，無繼承人承認繼承時，其遺產於清償
    債權，並交付遺贈物後，如有剩餘，歸屬國庫。又按非公用
    國有財產以財政部國有財產局為管理機關，民法第1185條、
    國有財產法第12條分別定有明文。查本件被繼承人乙○○之
    繼承人皆已拋棄繼承權，且未依民法第1177條之規定於繼承
    開始後一個月內選定遺產管理人，而被繼承人之遺產，倘無
    人承認繼承時，將於清償債權，交付遺贈物後，歸屬國庫。
    另查拋棄繼承人甲○○向本院陳報表明願擔任被繼承人乙○
    ○之遺產管理人，並已得親屬會議之同意，有其陳報狀附卷
    可稽。本院審酌甲○○為乙○○之長子，與被繼承人關係密
    切，雖其已拋棄繼承，對於被繼承人之債權債務關係應有相
    當瞭解，為使被繼承人遺產之處置順利進行，本院認選任甲
    ○○為被繼承人乙○○之遺產管理人為適當，並依法為承認
    繼承之公示催告。
四、依非訟事件法第157條，裁定如主文。
五、如對本裁定抗告須於裁定送達後10日內向本院提出抗告狀。
中    華    民    國    99    年    10    月    14    日
                  家事法庭  司法事務官

司法院資訊處製作；財團法人民間司法改革基金會備份。
